【裁判字號】    98,簡上,21
【裁判日期】    980227
【裁判案由】    傷害
【裁判全文】
臺灣彰化地方法院刑事判決              98年度簡上字第21號
上  訴  人  臺灣彰化地方法院檢察署檢察官
上  訴  人
即  被  告  甲○○
                      號
            乙○○
                      號
上列上訴人等因被告等傷害案件，不服本院北斗簡易庭九十七年
度斗簡字第七二八號中華民國九十七年十二月十九日第一審簡易
判決（原檢察官聲請簡易判決處刑案號：九十七年度偵字第八二
九二號），提起上訴，本院管轄第二審合議庭判決如下：
    主  文
上訴駁回。
    事實及理由
一、本案經本院審理結果，認第一審判決認事用法及量刑均無不
    當，應予維持，並引用第一審判決書記載之事實、證據及理
    由（如附件）。
二、(一)本件上訴人即被告甲○○、乙○○（以下簡稱被告甲○○
    、乙○○）上訴意旨均略以：被告等種植之菜豆係賴以維生
    之農作物，不許他人無故破壞毀損，而影響經濟收入，告訴
    人陳峰照（更名前為丙○○）迭次毀損被告等種植之菜豆，
    將菜豆株體連根拔起，不論其好奇或是故意，皆是斷絕被告
    等生計，此等作為難免引起被告等生氣，被告等對其理論，
    難無怨懟滋生兩造間肢體衝突，被告甲○○手持拖把柄類之
    木棍係為防禦，與告訴人間之互毆並無傷害之故意，再被告
    乙○○適時回家，撞見甲○○與丙○○互毆，倘有傷害之故
    意，豈是將被告甲○○拉開，徒手與告訴人互毆，公訴人未
    注意被告等與告訴人間之互毆傷害犯意，所為之聲請簡易判
    決不當，而原審復未依通常程序審理判決，令人難以信服，
    為此請求撤銷原判決，而為更為妥適之判決等語。
    (二)本件上訴人即公訴人上訴意旨略以：被告甲○○及乙○○
    仗勢欺人，且犯後並無悔意，原審僅分別判處拘役五十六日
    及五十日，實嫌過輕，請將原判決撤銷，改判處更為適當合
    法之刑等語。
三、訊據被告甲○○、乙○○固均坦承當時有毆打告訴人之事實
    不諱，惟矢口否認有何傷害犯行，被告甲○○辯稱：告訴人
    在拔我家種的菜豆被我兒子抓到，告訴人到我家找我要跟我
    輸贏，告訴人拿一根棍子要打我，我拿一根竹子打告訴人的
    背部而已云云；被告乙○○辯稱：因告訴人拔我家種的菜豆
    發生爭吵，我也跟他說不要拔我家的菜豆，告訴人有出手打
    我，所以我才出手，但我不是故意要打他的云云。經查：證
    人即告訴人陳峰照於本院審理時到庭證稱：九十七年四月九
    日晚上八點當天我騎乘機車半途，突然間有人打電話給我說
    我拔被告家人菜豆。四月九日晚上八點當天的情形是我要出
    去，被告將我擋在一百五十一巷的中間，離我家約有十幾公
    尺左右。被告說我拔他家的菜豆，被告乙○○先擋住我，將
    我的機車把手抓住，質問我為何拔他家的菜豆，我請他拿出
    證據，當時好像要打我的樣子，但是我並沒有拔他家的菜豆
    ，但是他硬坳我，剛開始甲○○就用手打我，之後甲○○去
    路邊拿四角木棍打我身體各處，起先是甲○○先打我，之後
    乙○○一起加入打我，乙○○徒手打我臉部及鼻子，我的傷
    都是因為被告二人毆打所造成的等語，核與被告乙○○供稱
    告訴人頭部的傷是其出手毆打的，被告甲○○供稱其拿棍子
    毆打告訴人背部等語相符，此外並有仁和醫院驗傷診斷書、
    藥品明細及收據各一紙及告訴人受傷之照片三幀（見九十七
    年度他字第五０六號卷第三頁背面至第五頁）在卷可稽，而
    此傷勢與告訴人證述其遭被告毆打之情節相符，堪認告訴人
    確係因被告二人之傷害行為，而受有上開傷害。而被告以拳
    頭毆打告訴人眼部、背部，並於告訴人因而跌倒後，再用雙
    手拉告訴人的腳，並將告訴人在地上拖著走，此行為自足以
    對告訴人造成傷害，此為被告所明知，其竟為上開行為，自
    有傷害人之身體之故意甚明。是以被告所辯其無傷害之故意
    與行為云云，顯係事後卸責之詞，不足採信。本件事證已臻
    明確，被告傷害犯行堪予認定。
四、按正當防衛必須對於現在不法之侵害，始足當之，侵害業已
    過去，或無從分別何方為不法侵害之互毆行為，均不得主張
    防衛權，而互毆係屬多數動作構成單純一罪，而互為攻擊之
    傷害行為，縱令一方先行出手，還擊之一方，在客觀上苟非
    單純對於現在不法之侵害為必要排除之反擊行為，因其本即
    有傷害之犯意存在，自無主張防衛權之餘地（最高法院九十
    六年度台上字第三五二六號判決參照）。惟查，本件被告甲○○於偵查中供稱：九十七年四月四日那天我種植的菜豆被
    破壞，我們就已經在找破壞的兇手，再來四月九日那天丙○○破壞我們所種植的菜豆，被我們當場捉到，他發現以後就
    騎摩托車跑掉，因為我們是鄰居，我回到家之後，他就說要
    打架沒關係，所以我才會拿棍子先打他等語，又被告乙○○
    先將被告甲○○拉開後始徒手出拳毆打告訴人臉部，致使告
    訴人受有鼻部挫傷併血腫之傷害，足認被告二人顯係基於傷
    害告訴人之意思毆打告訴人，而非因現在遭受不法之侵害，
    而主觀上基於防衛之意思而為防衛不法侵害之行為，故被告
    二人所為自與正當防衛之要件並不相符，被告二人此部分之
    辯解無非嗣後推諉卸責之詞，委無足採。
五、按量刑之輕重係屬事實審法院得依職權自由裁量之事項，苟
    已斟酌刑法第五十七條各款所列情狀而未逾法定刑度，即不
    得遽指為違法。且在同一犯罪事實與情節，如別無其他加重
    或減輕之原因，下級審法院量定之刑，亦無過重或失輕之不
    當情形，則上級審法院對下級審法院之職權行使，原則上應
    予尊重（最高法院八十五年度台上字第二四四六號判決參照
    ）。原審以被告甲○○、乙○○二人所犯刑法第二百七十七
    條第一項傷害犯行事證明確，並審酌被告二人上開犯案之情
    狀，據以論罪科刑，判處被告甲○○拘役五十六日、被告乙○○拘役五十日，並均諭知易科罰金之折算標準，核無不當
    ，上訴人即公訴人及被告二人指摘原判決不當，請求撤銷原
    判決，為無理由，均應駁回其上訴。
據上論斷，應依刑事訴訟法第四百五十五條之一第一項、第三項
、第三百七十三條、第三百六十八條，判決如主文。
本件經檢察官陳茂榮到庭執行職務。
中    華    民    國    98    年    2     月    27    日
                  臺灣彰化地方法院刑事第二庭
                                  審判長法官   石馨文
                                  法      官   陳秋錦
                                  法      官   羅永安
以上正本證明與原本無異。
本件不得上訴。
中    華    民    國    98    年    3     月     2    日
                                  書  記  官   洪年慶


司法院資訊處製作；財團法人民間司法改革基金會備份。
